【裁判字號】    92,簡上,109
【裁判日期】    921031
【裁判案由】    傷害
【裁判全文】
臺灣雲林地方法院刑事判決                        九十二年度簡上字第一九號
    上  訴  人
    即  被  告  乙○○
右列上訴人因被告違反家庭暴力防治法之傷害案件，不服本院虎尾簡易庭九十二年度
虎簡字第二七九號中華民國九十二年八月六日第一審判決（聲請簡易判決處刑書案號
：九十二年度偵字第二二三二號）提起上訴，本院管轄第二審之合議庭判決如左：
    主  文
上訴駁回。
乙○○緩刑參年，緩刑期間付保護管束。
    事  實
一、乙○○為丙○○之夫，二人間具有家庭暴力防治法第三條第一款所稱配偶之家庭
    成員關係，因於婚後相處不睦，常有爭吵，感情不佳（二人已於民國九十二年七
    月二十八日經本院以九十二年度婚字第二三五號裁判離婚在案）。又乙○○前於
    八十一年間，因傷害案件，經臺灣嘉義地方法院判處有期徒刑六月確定，甫於同
    年五月二十六日易科罰金執行完畢（未構成累犯），仍不知悔改，另基於傷害之
    概括犯意，先於九十一年十二月三日凌晨二時許，酒後在雲林縣西螺鎮○○里○○鄰○○街一一七之七號住處，因不滿其妻丙○○於同年十一月底，與友人飲酒
    至凌晨二時許才回家，卻不願於同年十二月二日晚間與其共同前去吃羊肉爐之細
    故，竟即持酒瓶或以手腳毆打丙○○之身體多處，致丙○○受有左手肘處挫傷腫
    脹（約三．五×四公分）、右手食指挫傷瘀血（約一．五×二公分）、右手背挫
    傷腫脹瘀青（約一．二×一．三公分）等傷害；復於九十二年五月四日上午八時
    許（聲請簡易判決處刑書誤載為九時三十分許），在同上址住處之二樓房間內，
    因小孩之衣物置放問題，及於同年四月十四日在無意中得知其妻丙○○之手機，
    有他人傳送「親愛的老婆，妳太累了，妳實在太辛苦了，我好想妳喔，我好思念
    妳」等文字之細故，雙方進而發生爭吵，乙○○即以手抓丙○○之頭髮，將其壓
    在床上後，以手掐其頸部並扭轉，並以手腳毆打丙○○之頭部、胸部及腹部等身
    體多處，致丙○○受有下唇內側瘀腫、左肩擦挫傷、右後頸部、右肩、右手腕、
    左手肘、左手腕、左大腿後側多處瘀腫等傷害。
二、案經丙○○訴由雲林縣警察局西螺分局報請臺灣雲林地方法院檢察署檢察官偵查
    後聲請簡易判決處刑。
    理  由
一、訊之被告乙○○，固坦承分別於右述二次時、地，先後與告訴人丙○○發生爭吵
    之事實，惟矢口否認有何傷害告訴人之犯行，辯稱：於九十一年十二月三日那次
    ，因為告訴人與其他男人喝酒到凌晨四時許才回家，以致發生爭吵，但當天伊並
    沒有打告訴人，只有摔東西而已；又九十二年五月四日那次，於上午七時許，告
    訴人硬把正在睡覺的伊拉起來，把伊手臂及皮膚都拉傷了，並說伊媽媽把小孩的
    衣服丟掉，即發生爭吵，又因為在四月十四日發現有別的男人傳簡訊給告訴人，
    稱呼告訴人為親愛的老婆，你好累喔，我好想你喔，夫妻每天都為此吵架，而於
    五月四日當天雙方確有在床上拉來拉去，但伊並沒有傷害告訴人；且本案夫妻發
    生爭吵，純因告訴人之不良行為所引起，伊在行為上縱有不當，但衡情應堪同情
    與原諒，請求從輕發落並為緩刑之諭知等語。經查：
    (一)右揭被告傷害告訴人之犯罪事實，迭經告訴人於檢察官偵查中及本院審理時指
      訴甚詳，並有告訴人提出之行政院衛生署嘉義醫院及卓醫院之診斷證明書二紙
      及本院九十二年度婚字第二三五號民事判決一份附卷可憑。
    (二)證人丁○○於本院審理時到庭雖證述：有一天早上四、五時許的時候，乙○○
      他媽媽打電話給伊，說被告夫妻吵架，伊到他們家時，發現有金紙、香等東西
      散落滿地，之後伊就問被告說什麼事，他說他太太喝酒，伊看到被告的太太喝
      酒後，趴在車上睡覺，當天並沒有看見他們有肢體衝突等語，惟經本院質之證
      人丁○○：「所以你剛才說是四、五點的時候，你看到被告的太太，不是那一
      天（指證人丁○○請被告夫妻吃羊肉爐那天即九十一年十二月二日晚上）的事
      情對不對？」，證人丁○○則答以：「我實在也是不清楚，因為時間很久了，
      我只記得有一次是他母親打電話給我，說他們在吵架」等語，則上述九十一年
      十一月、十二月間所發生之事情，因距離本案審理時，已有時日，自難要求證
      人丁○○記憶明確，是證人丁○○應係將九十一年十一月底告訴人喝酒晚歸與
      被告發生吵架一事，與九十一年十二月三日凌晨被告與告訴人吵架一事，二者
      有所混淆，故證人丁○○上述證詞，尚難為被告有利之認定。
    (三)又證人丁○○於本院審理時另有證述：「（審判長問：你有沒有在晚上十二點
      多，或一、兩點的時候，接到被告他太太打電話給你說被告要打人的事？）我
      曾經有過這種情形，他們吵架都會打電話給我。我調解過好幾次了」、「（審
      判長問：那你那一次凌晨一、兩點的時候，被告他太太打電話叫你去，當時情
      形如何？）告訴人在房間裡，被告在房間外面的客廳，面色都不好，兩邊都在
      互罵」等語，此核與告訴人於本院審理時所指訴：「於九十一年十二月三日那
      次，被告喝酒回來後，就把店裡的東西丟出門外，我發現被告要打人了，就跑
      到樓上去打電話給里長，說他要打人了，被告就追到樓上，在樓上拿酒瓶打我
      的頭，並且他說喝啊、你再喝啊、喝死啊，後來里長丁○○來了，里長把他捉
      住後，我才衝下樓．．．」等語，就被告與告訴人發生爭吵後之情形尚屬大致
      相符，足認告訴人之指訴應堪採信。
    (四)至被告辯稱：九十一年十二月三日那天是因為告訴人於九十一年十一月底與其
      他男人喝酒晚歸，卻不願與其共同前去吃羊肉爐；而九十二年五月四日那天則
      是告訴人說被告媽媽將小孩子的衣服丟掉及被告在九十二年四月十四日發現告
      訴人手機內有他人傳送稱呼告訴人為「親愛的老婆」等文字所引起云云。經逐
      一訊之告訴人，告訴人則答以：「我和對面阿強、美琴，是小喝，當天工作很
      累，所以小喝一下，當天喝到兩點多，被告把我鎖在外面不讓我進去，所以他
      才說我五點才回去。我只是小喝兩杯，大家談談天」、「我去喝酒是十一月底
      的時候，當時他沒有打我，十二月三日凌晨兩點多被告喝酒回來打我的，我當
      天下午才去驗傷」、「因為他（指被告）威脅我才去（吃羊肉爐）的」、「．
      ．．當天是因為我小孩子的衣服放在婆婆的房間衣櫃裡，被婆婆把它拿出來，
      不要小孩子的東西放在他的房間，我告訴被告去跟婆婆說房子就這麼大，不要
      亂發脾氣，被告叫我出去被人幹、去死」、「別人要留簡訊我沒有辦法管，且
      只有一個簡訊，被告就說我和別人通姦」等語，且證人丁○○亦於本院審理時
      證述：曾見聞被告夫妻與案外人陳裕民夫妻，曾就簡訊一事協調之情，足認被
      告所辯上開其與告訴人發生爭吵之原因，尚非自行憑空捏造，應屬可信。
    綜上所述，被告否認傷害告訴人之辯解不足採信。本件事證明確，被告傷害告訴
    人之犯行已可認定。
二、核被告乙○○所為，係犯刑法第二百七十七條第一項傷害罪之家庭暴力罪。被告
    先後二次傷害犯行，時間緊接，觸犯構成要件相同之罪名，顯係基於概括犯意，
    反覆為之，應依連續犯之規定論以一罪，並加重其刑。原審本院虎尾簡易庭認被
    告乙○○罪證明確，依刑事訴訟法第四百四十九條第一項前段、第四百五十四條
    第二項，刑法第二百七十七條第一項、第五十六條、第四十一條第一項前段，罰
    金罰鍰提高標準條例第一條前段、第二條之規定，並審酌被告前有恐嚇及傷害之
    前科，有臺灣高等法院被告全國前案紀錄表在卷可佐，及其於本案犯罪之動機、
    目的、手段、所生危害、被告之智識程度、與告訴人之關係、犯後否認犯行之態
    度等一切情狀，量處被告有期徒刑六月，如易科罰金，以參佰元折算壹日，經核
    其認事、用法及量刑均無不合，應予維持。被告上訴意旨否認犯行，指摘原判決
    不當，為無理由，應予駁回。再者，被告前於八十一年間，曾因傷害案件，受有
    期徒刑六月之刑之宣告，於同年五月二十六日易科罰金執行完畢後，五年以內未
    曾再受有期徒刑以上刑之宣告，有前述被告全國前案紀錄表可憑，雖被告於本院
    審理時否認犯行，未見悔意，惟考量被告於本案中傷害告訴人之原因，告訴人確
    有喝酒晚歸及手機中有他人傳送曖眛文字之事，告訴人之行為亦有不當之處，且
    被告與告訴人原為夫妻，現已經法院裁判離婚確定，為被告及告訴人陳述在卷，
    其二人既未繼續生活在一起，亦無法律上之婚姻拘束，日後應甚少有磨擦之機會
    ，被告一時失慮，誤觸法典，本院認其所受刑之宣告，以暫不執行為適當，爰併
    予宣告緩刑二年，以啟自新。又被告原係告訴人丙○○之配偶，二人間具有家庭
    暴力防治法第三條第一款之家庭成員關係，而家庭成員間故意實施家庭暴力行為
    而成立其他法律所規定之犯罪，即為家庭暴力防治法所稱之家庭暴力罪；復犯家
    庭暴力罪或違反保護令罪而受緩刑之宣告者，在緩刑期內應付保護保束，家庭暴
    力防治法第二條第二項、第三十條第一項，分別定有明文。本件被告既因犯家庭
    暴力罪而受緩刑之宣告，自應依家庭暴力防治法第三十條第一項之規定，併予宣
    告於緩刑期內付保護管束。
據上論斷，應依刑事訴訟法第四百五十五條之一第三項、第三百六十八條，家庭暴力
防治法第三十條第一項，刑法第十一條前段、第七十四條第二款，判決如主文。
本案經檢察官甲○○到庭執行職務。
中      華      民      國      九十二      年    十    月    三十一    日
                                        臺灣雲林地方法院刑事第三庭
                                            審判長法  官  黃  一  馨
                                                  法  官  蘇  錦  秀
                                                  法  官  廖  國  勝
右正本證明與原本無異。
不得上訴。
                                                  書記官  林  汎  柏
中      華      民      國      九十二      年    十    月    三十一    日


司法院資訊處製作；財團法人民間司法改革基金會備份。
